【裁判字號】    97,基小,1261
【裁判日期】    970619
【裁判案由】    損害賠償
【裁判全文】
臺灣基隆地方法院小額民事判決        97年度基小字第1261號
原      告  新安東京海上產物保險股份有限公司
法定代理人  丁○○
訴訟代理人  乙○○
            甲○○
被      告  丙○○
上列當事人間請求損害賠償事件，本院於民國97年6月5日言詞辯
論終結，判決如下：
    主  文
被告應給付原告新臺幣參萬壹仟玖佰伍拾玖元，及自民國九十七
年五月六日起至清償日止，按週年百分之五計算之利息。
原告其餘之訴駁回。
訴訟費用新臺幣壹仟元，由被告負擔新臺幣陸佰肆拾元，餘由原
告負擔。
本判決原告勝訴部分得假執行。
    事實及理由要領
一、原告起訴主張：訴外人莊慶逢駕駛施寶聰所有車號0575－QA
    號自用小客車（下稱系爭小客車）於民國95年12月18日 6時
    30分左右，行經台北縣瑞芳鎮○○路時，遭被告駕駛車號F4
    －1278號自用小貨車，由瑞芳往逢甲路方向左轉時，因轉彎
    車未讓直行車先行而撞及，造成系爭小客車毀損，計支出修
    理費新臺幣（下同）49,526元，系爭小客車業經訴外人施寶
    聰向原告投保車體損失險，原告依約將上開必要修理費用給
    付被保險人，依法取得代位求償權等事實，業據原告提出訴
    外人莊慶逢駕駛執照、系爭小客車行車執照、車損照片、估
    價單、統一發票、汽車險賠款同意書等件影本為證。被告對
    其於上開時間、地點駕駛車號F4－1278號自用小貨車擦撞訴
    外人莊慶逢駕駛的系爭小客車並不爭執，但抗辯其係遵守交
    通規則行駛，訴外人莊慶逢行經路口車速過快又未減速，且
    依本件車禍發生經過，系爭小客車不可能有如估價單所載如
    此多項的損害。
二、經查，車禍當時被告係駕駛車號F4－1278號自用小貨車自臺
    北縣瑞芳街往基隆方向左轉，撞擊由訴外人莊慶逢所駕駛沿
    逢甲路往基隆方向行駛至逢甲路 200號前之系爭小客車，被
    告車輛之右車頭、右車門有擦痕、右大燈破裂，系爭小客車
    左車頭保險桿凹陷、左前燈破裂及左前車門破損等情，有臺
    北縣政府警察局瑞芳分局97年5月13日北縣警瑞交字第09700
    10230 號函附道路交通事故現場圖、道路交通事故調查報告
    表、當事人談話紀錄表、當事人酒精測定紀錄表、肇車人自
    首情形紀錄表、當事人登記聯單及相片12張在卷可憑，且被
    告於警詢時自承「我從瑞芳街往逢甲路方向左轉…當時路況
    、視線清楚，沒有障礙物，號誌沒亮，一發現對方車輛立即
    踩煞車，一看到對方就撞擊了。」等語，顯見被告行駛在無
    號誌之交岔路口，並沒有暫停讓直行車先行，致駕駛之車輛
    右前車角與系爭小客車左前角發生擦撞，系爭小客車因此受
    有損害，被告已違反道路交通安全規則第 102條第1項第2款
    ：「汽車行至無號誌或號誌故障而無交通指揮人員指揮之交
    岔路口，轉彎車應暫停讓直行車先行。」之規定，堪信原告
    上開主張為真實。
三、被告雖辯稱其於轉彎前有先暫停，等到沒有車輛通過轉彎完
    成才發生本件車禍，且訴外人莊慶逢行車速度過快，行經路
    口又未減速，可能有撞到建築物等語，然被告如已轉彎完成
    才被直行之系爭小客車撞擊，其駕駛之自用小貨車受損部位
    應不致於在右前方，且依臺北縣政府警察局瑞芳分局上開函
    附本件車禍事故資料，並無被告所指訴外人莊慶逢行車速度
    過快，及可能有撞到建築物等情形，而原告提出之估價單內
    容，核與系爭小客車受損部分相符，被告亦無法舉出具體事
    證，證明系爭小客車之損害有非出於本件事故所致，被告上
    開辯解，不足採信。
四、按因故意或過失，不法侵害他人之權利者，負損害賠償責任
    ，民法第184條第1項前段定有明文。被告違反道路交通安全
    規則第 102條第1項第2款之規定，致撞擊原告所承保之系爭
    小客車，自應對系爭小客車所受之損害負賠償責任。
五、次按依民法第 196條「不法毀損他人之物者，被害人得請求
    賠償其物因毀損所減少之價額」規定，請求物被毀損所減少
    之價額，雖得以修復費用為估定之標準，但以必要者為限，
    即修理材料以新品換舊品，應予折舊。查原告所承保之系爭
    小客車於95年 7月24日領照，有行車執照影本在卷足憑，至
    95年12月18日本件車禍發生為止，依營利事業所得稅查核標
    準第95條第 6款規定：「固定資產提列折舊採用定率遞減法
    者，以一年為計算單位，其使用期間未滿一年者，以一年為
    計算單位，其使用期間未滿一年者，按實際使用之月數相當
    於全年之比例計算之，不滿一月者，以月計」之方法計算結
    果，使用之時間應以 5月計，其汽車及附加零件已有折舊，
    應將折舊部分予以扣除。本院依行政院所頒固定資產耐用年
    數表及固定資產折舊率之規定，小客車之耐用年數為5年，
    依定率遞減法每年折舊千分之 369，則原告請求之修理費中
    零件部分為25,180元，依上開標準計算之折舊額為 3,871元
    （25,180元×0.369x5/12＝ 3,871元，元以下四捨五入，以
    下同），扣除折舊額後，原告所得請求之零件費用為21,309
    元，加上不應折舊之工資13,446元、塗裝10,900元，合計為
    45,655元。
六、末按損害之發生或擴大，被害人與有過失者，法院得減輕賠
    償金額或免除之，民法第217條第1項定有明文。本件被告駕
    駛自用小貨車由臺北縣瑞芳街往逢甲路基隆方向左轉彎時，
    未暫停讓直行車先行，雖有過失，但訴外人莊慶逢駕駛系爭
    小客車，在速限40公里的路段，以時速30公里的速度行經無
    號誌之交岔路口，顯然未減速接近，注意安全小心通過，被
    告辯稱訴外人莊慶逢就本件車禍之發生亦有過失，自屬有據
    。本院斟酌訴外人莊慶逢及被告之肇事情節，認被告應負70
    %之責任，訴外人莊慶逢應負30%之責任，經過失相抵後，被
    告賠償原告之金額減為31,959元（45,655元x0.7＝31,959元
    ）。
七、從而，原告基於侵權行為及代位求償之法律關係，請求被告
    給付31,959元，及自起訴狀繕本送達翌日即97年5月6日起至
    清償日止，按週年5%計算之利息，為有理由，應予准許；逾
    上開金額部分之請求，於法無據，應予駁回。
八、本件被告敗訴部分，依民事訴訟法第436條之 20規定，應依
    職權宣告假執行。
九、本件訴訟費用額即第1審裁判費1,000元，由被告負擔64%即6
    40元，其餘由原告負擔。
中    華    民    國    97    年    6     月    19    日
                  基隆簡易庭法  官  陳湘琳
以上正本係照原本作成。
對於本件判決如有不服，應於收受送達後20日內向本院提出上訴
書狀，上訴於本院合議庭，並按他造當事人之人數附具繕本。
當事人之上訴，非以判決違背法令為理由不得為之，上訴狀應記
載上訴理由，表明下列各款事項：
(一)原判決所違背之法令及其具體內容。
(二)依訴訟資料可認為原判決有違背法令之具體事實。
中    華    民    國    97    年    6     月    19    日
                            書記官  張宏賓


司法院資訊處製作；財團法人民間司法改革基金會備份。
